臺灣高等法院刑事判決
111年度交上訴字第128號
上  訴  人  
即  被  告  洪孝先


上列上訴人因公共危險等案件，不服臺灣新竹地方法院111年度
交訴字第20號，中華民國111年5月25日第一審判決（起訴案號：
臺灣新竹地方檢察署110年度偵字第6666號），提起上訴，本院
判決如下：
    主  文
原判決撤銷。
洪孝先犯過失傷害罪，處有期徒刑貳月，如易科罰金，以新臺幣
壹仟元折算壹日；又犯過失發生交通事故致人傷害逃逸罪，處有
期徒刑陸月，如易科罰金，以新臺幣壹仟元折算壹日。應執行有
期徒刑柒月，如易科罰金，以新臺幣壹仟元折算壹日。
    事  實
一、洪孝先於民國110年3月20日11時15分許，騎乘車牌號碼000-
    000號普通重型機車，沿新竹市東區中華路一段由北往南方
    向行駛，行經新竹市東區中華路一段太原路口，本應注意左
    轉彎時，應距交岔路口30公尺前顯示方向燈或手勢，換入內
    側車道或左轉車道，行至交岔路口中心處左轉，且轉彎車應
    讓直行車先行，而依當時天候陰、日間自然光線、柏油路面
    乾燥、無缺陷、無障礙物、視距良好、又無不能注意之情事
    ，竟疏未注意於此，於顯示方向燈後即從外側車道逕行往左
    偏駛，適有劉興樺騎乘車牌號碼000-0000號普通重型機車，
    亦沿新竹市東區中華路一段由北往南同向直行，同應注意車
    前狀況，隨時採取必要之安全措施，及行車速度應依速限標
    誌或標線行駛，且依當時情形，應無不能注意之情事，卻未
    充分注意車前狀況，而以時速約50至60公里（該路段速限為
    50公里）之速度超速行駛至此，致劉興樺見狀煞閃後重心不
    穩，人車倒地，劉興樺因此受有左手橈骨閉鎖性骨折及雙下
    肢擦挫傷之傷害。洪孝先於過失發生交通事故致人受傷後，
    因劉興樺之車輛倒地前先碰撞洪孝先之車後方，洪孝先所騎
    機車因而微往右傾，洪孝先以腳平衡的同時往劉興樺方向看
    去，已知其倒地受傷，洪孝先竟仍基於逃逸之犯意，未停留
    現場，亦未報警或留下個人資料，反而騎機車從斑馬線上方
    橫越馬路到對向逃逸離去，經警據報處理後，始查獲上情。
二、案經劉興樺訴由新竹市警察局第二分局報告臺灣新竹地方檢
    察署檢察官偵查起訴。
    理  由
一、證據能力：
  ㈠現場監視錄影畫面光碟：
　　被告洪孝先雖爭執在警方那邊看到的、車禍鑑定委員會看到
    的及在原審勘驗看到的光碟畫面都不一樣云云，然本案監視
    器畫面，最早由據報到場處理車禍之員警所調閱並錄製成光
    碟，被告於警方通知到案說明，並未遵期前來接受詢問，待
    警方函請偵辦後，被告始向警方報到，由警方拍攝其當時所
    騎車輛之照片，檢察官訊問被告時，並未當庭播放監視錄影
    畫面光碟，迄至檢察官囑託進行車禍鑑定，車輛行車事故鑑
    定委員會所參採而作成結論之光碟亦為警方移送之光碟，其
    內檔案名稱、關鍵段落之畫面內容（11時15分29秒、30秒）
    ，皆與原審當庭勘驗之光碟畫面一致，此有110年4月29日與
    6月8日偵查報告、9月16日偵訊筆錄、車禍鑑定意見書及原
    審勘驗筆錄在卷可查，被告於本院審理中仍未能具體說明到
    底光碟畫面哪裡不一樣，僅泛稱：看到黑黑的影子，以為是
    進口轎車的嚴重車禍，結果不是，「（問：還有沒有其他影
    像不一樣？）法官看了就應該知道」，「（問：車禍鑑定委
    員會看的監視器畫面跟原審地院看的監視器畫面，內容都是
    一樣的，也都在11時15分29秒許看到你從外側車道顯示左轉
    方向燈後，就往內側切並左轉，有何意見？）我認為我的駕
    駛大致上沒有太大問題。如果法官認為我的騎法不洽當，就
    請別人騎看看」（見本院卷第70頁筆錄），可見被告根本說
    不出鑑定用光碟與原審勘驗光碟哪裡畫面不一樣，其辯稱警
    察提供的畫面與後來看到的不一樣云云，亦與卷存上開事證
    不符，自非可採，本案監視器畫面光碟，係員警合法調閱取
    得之物證，而其檔案內容為本案車禍經過，與本案事實具有
    關連性，依據刑事訴訟法第158條之4之反面解釋，自有證據
    能力。
　㈡中國醫藥大學新竹附設醫院診斷證明書：
　　告訴人劉興樺提供案發當日（110年3月20日）甫發生車禍後
    之11時50分進入上開醫院急診、接受醫師治療，經該醫院出
    具同日之診斷證明書，證明告訴人因車禍受有事實欄所載傷
    勢，核屬該醫院（醫師）反覆執行同類醫療業務而製作之業
    務上紀錄與證明文書，相關欄位記載齊備、用印明確，並無
    任何顯不可信之處，依據刑事訴訟法第159條之4第2款之規
    定，本具有證據能力，被告空言辯稱這只是私人醫院的診斷
    證明不可信云云，並非提出有效之可信性質疑，同非有理。
　㈢卷附車禍現場、雙方車損及監視畫面擷取照片：
　　係以機械方式由警方所拍攝、留存之影像，並非依憑人之記
    憶再加以轉述而得，非供述證據，並無傳聞法則之適用，亦
    無任何員警非法取得之問題，同㈠之理，亦有證據能力。
　㈣車禍鑑定意見書：
　　交通部公路總局新竹區監理所110年11月22日竹監鑑字第110
    0289073號所附該監理所竹苗區車輛行車事故鑑定會鑑定意
    見書（1100860案，見偵卷第49至51頁），係檢察官視具體
    個案之需要，囑託具車禍事故鑑定能力之機關，就本件車禍
    事故鑑定後所提出之書面報告，符合刑事訴訟法第198條、
    第206條、第208條等規定，自屬同法第159條第1項例外「法
    律規定」得為證據者，應具有證據能力。
　㈤其餘本件認定事實所引用之卷證資料（包含人證、書證，詳
    下述及者），當事人於準備程序迄至本案言詞辯論終結，均
    不爭執該等卷證之證據能力，並未提出關於證據能力之聲明
    異議，本院認引為證據為適當，是依刑事訴訟法第159條之5
    等規定，下述認定事實所引用之證據方法均有證據能力。
二、認定事實：
　㈠訊據被告固坦承騎車於前揭時、地，由外側車道打方向燈欲
    左轉彎之事實，並曾於本院坦認「即使我有過失，比重也很
    低」（見本院卷第68頁筆錄），但仍對車禍經過多所爭執，
    辯稱自己車速很慢、是告訴人騎車方式不當，亦否認肇事逃
    逸，辯稱沒有察覺告訴人在我後方跌倒，我有轉頭不意味我
    有看到告訴人等語。
　㈡事實欄所載車禍經過，即被告從外側車道打方向燈後往左偏
    駛，適有告訴人騎機車自後未注意車前狀況，超速駛至，見
    狀閃避不成，人車倒地受傷等情，為被告所不否認，核與證
    人即告訴人之偵查與原審證述相符，並有道路交通事故現場
    圖、調查報告表(一)、(二)、車號查詢汽車車籍資料、證號
    查詢汽車駕駛人資料、事故現場照片、車損照片、路口監視
    器錄影紀錄擷取照片、告訴人之中國醫藥大學新竹附設醫院
    診斷證明書在卷可查，此部分事實並無疑義。
　㈢經原審當庭勘驗卷附案發時之現場監視器錄影畫面檔案（見
    原審卷第53至65頁之勘驗筆錄、翻拍照片），勘驗結果確認
    ：①11：15：29時，被告騎乘機車自畫面右下方外側車道出
    現，並顯示左轉方向燈後往內側車道切入，後方告訴人騎乘
    淺藍色機車出現於被告之機車後方，緊急煞車後與被告之機
    車尾發生碰撞，被告之機車微往右方傾斜，而淺藍色機車車
    身打橫並往左側倒下（圖6-12）。②11：15：31時，告訴人
    機車倒地後，被告重心不穩以腳平衡並望向告訴人方向看了
    一眼，並未停下仍持續往左前方行駛至斑馬線處（已在內側
    車道），自斑馬線上騎乘該車橫越馬路繞過對向車道一台黑
    色BMW後方離去（圖13-22）。則被告騎乘機車行經新竹市東
    區中華路一段太原路口，由外側車道顯示方向燈後逕行向左
    偏駛，至肇事地點時，告訴人自後方行駛而來，此時因被告
    之機車欲轉彎而突然駛至告訴人前方，致告訴人緊急煞車後
    向右傾倒，此與告訴人於原審審理中所證述：被告的車往我
    的左前方走，我看到馬上煞車，就撞上去了，我的車有撞到
    被告的機車，勘驗照片圖8中，我的車子是因為緊急煞車打
    滑而右傾，在圖9、10時碰撞到被告的車等語相符，更可確
    認本案車禍之所以發生，就是被告騎車直接從外側車道突然
    向左偏駛欲左轉彎，而非先行換入內側車道，致告訴人同向
    騎車自後見狀閃避不及倒地受傷。
　㈣按汽車行駛至交岔路口左轉彎時，應距交岔路口30公尺前顯
    示方向燈或手勢，換入內側車道或左轉車道，行至交岔路口
    中心處左轉，又轉彎車應讓直行車先行，道路交通安全規則
    第102條第1項第5款、第7款分別定有明文。本件依卷附道路
    交通事故調查報告表（一）、事故現場照片及監視器翻拍照
    片顯示，肇事路段係設有行車管制號誌之交岔路口，被告騎
    乘機車行經上開交岔路口時，自應更為謹慎，另依前述勘驗
    結果，被告所騎乘之機車由外側車道顯示方向燈後逕行向左
    偏駛欲左轉彎，但未先換入內側車道，亦未停讓後方直行之
    告訴人等車輛先行通過，致告訴人見狀緊急煞車後向右傾倒
    ，是被告騎車違背前揭左轉彎之交通規則甚明，以被告領有
    普通重型機車駕駛執照、現場光線、路況等客觀情形，被告
    並無不能注意之情事，仍疏未注意騎車冒然向左偏駛，致告
    訴人煞車不及倒地受傷，被告之駕駛行為顯有過失，不因其
    所謂車速很慢有所不同，亦不因告訴人於本件車禍自承車速
    超越當地限速而改變被告有過失之事實；本件交通事故經送
    車禍鑑定，鑑定結果同認被告騎乘普通重型機車，由外側車
    道顯示左方向燈光駛入號誌管制路口逕行左轉彎，又未充分
    注意左後側直行駛入之車輛並讓其先行為肇事主因（詳前車
    禍鑑定意見書），核與本院認定相同，更加證明被告就本件
    交通事故確有過失責任無疑，則告訴人因本件車禍受有前揭
    之傷害，被告過失騎車行為與告訴人之傷害結果間，自有相
    當因果關係。
　㈤再依據原審勘驗結果，被告騎乘之機車車尾遭告訴人滑行之
    車輛撞擊時，雖撞擊力道不大，不見得有因此留下明顯車損
    ，但被告之車輛已有「微往右方傾斜」之情形，且被告除因
    此重心不穩需以腳平衡外，並朝告訴人機車倒地之方向看了
    一眼，被告於偵查中亦具狀稱：「隱約記憶中有聽見車後，
    馬路上有機車（應該是）的煞車聲音而已」（見偵卷第47頁
    ），於本院審理中亦坦認：我騎車都會左右看，當時有聽到
    煞車聲音，只是認為自己可以不理會（見本院卷第69、70頁
    筆錄），顯見被告對於在其機車後方發生之碰撞及後車倒地
    已有察覺，並因此轉頭察看，是就其過失駕駛行為導致告訴
    人倒地受傷之事實應已知悉；被告辯稱：我轉頭不意味有看
    到，我視力不好沒有看到云云，但以當時被告正常騎車用路
    欲左轉彎，事故後，僅僅看朝告訴人方向看一眼，就繼續朝
    左轉方向前進，但又係跨越斑馬線到對向並繞過對向BMW車
    輛後方離去等客觀事實觀之，難認其對於發生在自己車輛附
    近之周遭路況無法充分查見（否則被告根本不應騎車上路）
    ，則被告知與告訴人機車有交通事故發生，告訴人並已人車
    倒地，被告顯然可以預見告訴人可能因此受傷，本應停留於
    案發現場，協助救援及照護事宜，卻捨此不為，以前揭刻意
    選擇、不自然且違規之繞路方式逕自騎駛機車朝原定方向離
    去，自足認其有規避肇事責任之肇事逃逸故意，其上開辯解
    均不足採。
　㈥綜上所述，被告騎車過失肇事致使告訴人閃避不及、人車倒
    地受傷，及被告過失肇事後另行騎車逃逸，均有現場監視器
    錄影畫面等事證為憑，被告坦認有過失為真，不因其自認責
    任比例低而有不同，被告另辯稱騎車無過失、未肇事逃逸云
    云，均係事後避重就輕之詞，並非可採，本案事證明確，被
    告犯行均堪認定，應予依法論科。
三、論罪及撤銷改判之理由：
  ㈠查被告行為後，刑法第185條之4之規定，業於110年5月28日
    經修正公布，於同年5月30日起生效施行。修正前刑法第185
    條之4規定：「駕駛動力交通工具肇事，致人死傷而逃逸者
    ，處1年以上7年以下有期徒刑。」修正後則規定：「駕駛動
    力交通工具發生交通事故，致人傷害而逃逸者，處6月以上5
    年以下有期徒刑；致人於死或重傷而逃逸者，處1年以上7年
    以下有期徒刑。犯前項之罪，駕駛人於發生交通事故致人死
    傷係無過失者，減輕或免除其刑。」修正後之該條規定，將
    原規定「肇事」之修正為「發生交通事故」，並依有無過失
    責任而分別適用第1項、第2項之規定，另就「肇事致人死傷
    而逃逸」部分，修正為「致人傷害而逃逸」及「致人於死或
    重傷而逃逸者」，依駕駛人對法益侵害之程度，訂定不同之
    刑度處罰，以符憲法比例原則之要求，其中致人傷害而逃逸
    之法定刑，由修正前之「處1年以上7年以下有期徒刑」，修
    正為「處6月以上5年以下有期徒刑」刑度，是經比較新舊法
    ，應以修正後之刑法第185條之4之規定較有利於被告。
　㈡核被告所為，係犯刑法第284條前段過失傷害罪、同法即修正
    後第185條之4第1項前段之過失發生交通事故致人傷害逃逸
    罪，且被告之過失責任甚明，自無修正後刑法第185條之4第
    2項減輕或免除其刑規定之適用。被告所犯上開2罪間，犯意
    各別、行為不同，自應分論併罰。
　㈢原審經詳細調查後，認被告罪證明確，予以論罪科刑，核與
    本院認定相同，此部分認事用法並無違誤，然原審未及審酌
    被告於本院審理中仍曾坦認自己有一定比例的過失，犯後態
    度已非全然否認、不願意面對己過，且被告逃逸罪行事證明
    確，但審酌事發時、地（近中午在車水馬龍之市區道路），
    並非一經被告逃逸便會使得告訴人長時間甚至無從獲得救助
    ，且告訴人所受傷勢亦非將危及生命或會發生嚴重後遺症，
    又原審量刑時未斟酌被告先前並無任何有期徒刑以上之前案
    紀錄之品行（素行），應認原審未充分衡量對被告有利之量
    刑因子，是就被告所犯2罪之宣告刑（有期徒刑3月、7月）
    ，自非允當，被告上訴否認犯罪部分，雖無理由，但原判決
    仍有前揭違誤，自應由本院將原判決撤銷改判。
　㈣爰審酌被告騎車上路，卻未充分注意路況及交通規則，逕行
    從外側車道向左偏駛欲左轉彎，過失肇事致告訴人煞車不及
    ，人車倒地受傷，被告又未停留在現場協助救護或報警處理
    ，即逕自駛離逃逸，妨害告訴人及時獲得救護之權益，但告
    訴人傷勢並非嚴重，且衡酌本件車禍被告及告訴人各自之過
    失程度，被告持有中度身心障礙證明，先前並無任何有期徒
    刑以上之前案紀錄，素行尚可，但犯後又多所否認，迄今未
    與告訴人達成和解、調解或賠償，卻仍於本院坦認有一定之
    過失等犯後態度，兼參酌檢察官、告訴人之意見，各量處如
    主文第2項所示之刑，並斟酌被告犯罪情節及告訴人傷勢而
    定應執行之刑，且各諭知易科罰金之折算標準。
據上論斷，應依刑事訴訟法第369條第1項前段、第364條、第299
條第1項前段，刑法第284條前段、第185條之4第1項前段、第51
條第5款、第41條第1項前段、第8項，刑法施行法第1條之1第1項
，判決如主文。
本案經檢察官許大偉提起公訴，檢察官王正皓到庭執行職務。
中　　華　　民　　國　　111 　年　　10　　月　　11　　日
                    刑事第八庭  審判長法  官  陳世宗  
                                      法  官  林呈樵
                                      法  官  吳勇毅
以上正本證明與原本無異。
過失傷害罪部分不得上訴。
其餘部分如不服本判決，應於收受送達後20日內向本院提出上訴
書狀，其未敘述上訴之理由者並得於提起上訴後20日內向本院補
提理由書（均須按他造當事人之人數附繕本）「切勿逕送上級法
院」。
                                      書記官  許家慧
中　　華　　民　　國　　111 　年　　10　　月　　11　　日
附錄本案論罪科刑法條全文：
中華民國刑法第284條
因過失傷害人者，處1年以下有期徒刑、拘役或10萬元以下罰金
；致重傷者，處3年以下有期徒刑、拘役或30萬元以下罰金。

中華民國刑法第185條之4
駕駛動力交通工具發生交通事故，致人傷害而逃逸者，處6月以
上5年以下有期徒刑；致人於死或重傷而逃逸者，處1年以上7年
以下有期徒刑。
犯前項之罪，駕駛人於發生交通事故致人死傷係無過失者，減輕
或免除其刑。